臺灣高等法院刑事判決　　　　　　　 100年度上訴字第2347號
上　訴　人
即　被　告　洪舜源
選任辯護人　葉鞠萱　律師
上列上訴人因強盜等案件，不服臺灣板橋地方法院100年度訴字
第625號，中華民國100年6月30日第一審判決（起訴案號：臺灣
板橋地方法院檢察署100年度偵字第5173號），提起上訴，本院
判決如下：
    主  文
上訴駁回。
    事  實
一、洪舜源前於民國（下同）88年間曾因違反懲治盜匪條例案件
    ，經臺灣士林地方法院以88年度訴字第58號判處有期徒刑7
    年確定；又於89年間因違反懲治盜匪條例案件，經本院以89
    年度上更(一)字第760號判處有期徒刑1年10月確定；嗣入監接
    續執行，於96年11月20日執行徒刑完畢。詎仍不知悛悔，意
    圖為自己不法之所有，於100年2月13日（星期日）晚間8時
    許，在新北市板橋區○○○街124巷58號前，以自備鑰匙發
    動彭宗倫管領使用車號IAM-632號之重型機車（車主係彭宗
    倫之妻彭姚月琴），竊取上述機車及油箱內汽油，並於得手
    後，旋即騎乘所竊機車前往新北市○○路一帶。於同日晚間
    10時許，行經新北市○○區○○路814巷29號前，見陳嘉萍
    與其友人盧珮伶夜間在巷內靠左側行走，復意圖為自己不法
    所有，騎乘上開機車從對向接近陳嘉萍後，突然騎乘機車調
    頭，以徒手方式抓住陳嘉萍背在右肩之女用皮包，陳嘉萍見
    狀立即抗拒，而與洪舜源發生拉扯，洪舜源竟基於強盜及傷
    害陳嘉萍之犯意，利用加催油門使機車瞬間加速之方式，藉
    機車及自己重量之加速度而施以強大之物理力量，力弱之陳
    嘉萍立即遭拖行倒地，並因嚴重撞擊力，受有左肩肱骨頭骨
    折、鼻樑撕裂傷2公分與左膝挫瘀傷4×8公分之傷害，至使
    陳嘉萍因上述強暴行為倒地不能抗拒，而強取陳嘉萍脫落在
    旁之女用皮包，內有現金新臺幣（下同）3萬餘元、行動電
    話1支（內含門號卡）、存摺3本（鹿港信用合作社1本及郵
    局存摺2本）、信用卡3張（鹿港信用合作社、元大銀行及中
    國信託各1張）、身分證、行車執照、駕照、健保卡各1張、
    電話簿1本及名片匣1個；並於得手後，騎車返回新北市板橋
    區○○○街124巷58號前（上述竊車地點），將竊得之機車
    停放原處空地藉以掩飾強盜犯行。嗣經警獲報後調閱各相關
    監視錄影畫面後，於新北市板橋區○○○街102巷7弄1號旁
    之巷內，起出洪舜源丟棄上述強盜陳嘉萍所有之名片匣1個
    （內有記載「陳嘉萍、嘉音鋼琴教室」之名片26張），而循
    線查獲上情（其餘贓物業經洪舜源丟棄，尚未尋獲）。
二、案經陳嘉萍訴由新北市政府警察局新莊分局移送板橋地方法
    院檢察署檢察官偵查起訴。
    理  由
壹、證據能力部分：
  一被告之自白：
    被告辯稱：我在警、偵訊會承認，是因為隔天要去考路考，
    警察說趕快說一說就可以趕快回家，但警察騙我，害我偵訊
    到隔天半夜，警察要我照筆錄說，就會判比較輕，所以我在
    偵訊及羈押庭時都這麼說云云。辯護人為被告辯稱：被告是
    表示說在警局時是警察教他怎麼講等語。本院審酌：
    (一)被告及辯護人就渠等所辯：係誤信警察之言或警察教導，
      所以被告在警、偵訊會承認乙節，並未提出相關證據方法
      以供本院查證；尚難僅依其空言辯解，而遽信被告有因警
      員之違法誘導而承認本案竊盜、強盜犯罪之情事。
    (二)被告除在警詢中對上揭事實坦承不諱外，於其後之檢察官
      偵查中亦均供陳有本案竊盜、強盜犯行，而未曾提及有遭
      警員違法誘導而承認情事。在原法院羈押庭訊問時，更明
      確供稱：（問：偵訊時所言，是否實在？）實在。（問：
      是否出於自由意願陳述？）是的等語（見原審100年度聲
      羈字第110號卷第3頁正、反面）。
    (三)被告前於88年間曾因違反懲治盜匪條例案件，經臺灣士林
      地方法院以88年度訴字第58號判處有期徒刑7年確定，又
      於89年間因違反懲治盜匪條例案件，經本院以89年度上更
      (一)字第760號判處有期徒刑1年10月確定，已如前述；是被
      告對於其任意承認強盜犯行將會被判處重刑，自無不知之
      理。
    (四)被告於隔天要參加路考，不過係日常生活小事，衡情當無
      為此日常生活小事而虛偽編撰承認強盜重罪之可能。
    (五)綜上，被告在警詢、檢察官偵查及原法院羈押庭訊問中之
      自白，查無出於強暴、脅迫、利誘、詐欺、疲勞訊問、違
      法羈押或其他不正方法之取供情事，而屬合法任意性自白
      ；其自白核與事實相符部分，得為證據。
  二次按被告以外之人於偵查中向檢察官所為之陳述，除顯有不
    可信之情況者外，得為證據；刑事訴訟法第第159條之1第2
    項定有明文。又刑事訴訟法第159條之1第2項之規定，係傳
    聞法則例外具有證據能力之規定，其立法理由，乃檢察官代
    表國家偵查犯罪，原則上能遵守法定程序，且被告以外之人
    如具有具結能力，仍應依法具結，以擔保其據實陳述。故該
    條項規定「除顯有不可信之情況外」，應係指被告以外之人
    於偵查中向檢察官所為之陳述，不論是言詞或書面，有未遵
    守法律規定之情形，即檢察官於偵查中所為之證據調查，須
    係出於違法取供者、或具有具結能力之被告以外之人，未依
    法命其具結者，或其他顯不可信之情況（此部分應由被告主
    張），始無證據能力（最高法院99年度臺上字第7593號判決
    要旨參照）。查，證人陳嘉萍、盧姵伶、黃建智於偵查中向
    檢察官所為之證述，業經法定具結程序，有證人結文（見偵
    字第5173號卷第89頁至第91頁）在卷可憑，且無證據證明有
    受到任何強暴、脅迫或其他不正方法取供而有顯不可信之情
    事；復經本院於審理中訊問是否聲請傳喚該等證人，被告及
    辯護人均答稱「不聲請傳喚」云云，而捨棄對該等證人之詰
    問權。本院審酌前開筆錄之作成情況，均非公務員違法取得
    之證據，因認證人陳嘉萍、盧姵伶、黃建智於偵查中所為之
    證述亦有證據能力。
  三刑事訴訟法第159條第1項規定：被告以外之人於審判外之言
    詞或書面陳述，除法律有規定者外，不得作為證據。而該條
    所謂「法律有規定者」，係指同法第159條之1至第159條之5
    及第206條等規定。卷附財團法人亞東紀念醫院依本院囑託
    對被告之精神鑑定報告書，係於審理中本院依刑事訴訟法第
    208條第1項前段規定囑託該醫院就被告案發時之精神狀況所
    提出之鑑定報告書，為同法第206條第1項鑑定人鑑定之經過
    及其結果之書面報告，應有證據能力。又醫師法第12條第1
    項規定：醫師執行業務時，應製作病歷，並簽名或蓋章及加
    註執行年、月、日。第二項規定：前項病歷，除應於首頁載
    明病人姓名、出生年、月、日、性別及住址等基本資料外，
    其內容至少應載明下列事項：一就診日期。二主訴。三檢查
    項目及結果。四診斷或病名。五治療、處置或用藥等情形。
    六其他應記載事項。因此，醫師執行醫療業務時，不論患者
    是因病尋求診療，或因特殊目的而就醫，醫師於診療過程中
    ，應依醫師法之規定，製作病歷，此一病歷之製作，均屬醫
    師於醫療業務過程中所須製作之紀錄文書，而且每一醫療行
    為均屬可分，因其接續之看診行為而構成醫療業務行為，其
    中縱有因訴訟目的，例如被毆傷而尋求醫師之治療，對醫師
    而言，仍屬其醫療業務行為之一部分，仍應依法製作病歷，
    則該病歷仍屬業務上所製作之紀錄文書，與通常之醫療行為
    所製作之病歷無殊，自屬刑事訴訟法第159條之4第2款所稱
    從事業務之人於業務上所須製作之紀錄文書，而診斷證明書
    係依病歷所轉錄之證明文書，自仍屬本條項之證明文書，亦
    有證據能力。
  四另按被告以外之人（包括證人、鑑定人、告訴人、被害人及
    共同被告等）於審判外之陳述雖不符刑事訴訟法第159條之1
    至之4等四條之規定，而經當事人於審判程序同意作為證據
    ，法院審酌該言詞陳述或書面陳述作成時之情況，認為適當
    者，亦得為證據；當事人、代理人或辯護人於法院調查證據
    時，知有刑事訴訟法第159條第1項不得為證據之情形，而未
    於言詞辯論終結前聲明異議者，視為有前項之同意，同法第
    159條之5定有明文。查，本判決所引用之下列其餘證據，分
    別經原審及本院在審理中當庭提示，檢察官、被告及辯護人
    均表示「沒意見」，而不爭執其證據能力，且未經當事人於
    言詞辯論終結前聲明異議；本院審酌上開證據均非公務員違
    法取得之證據，復經於審判期日就上開證據進行調查、辯論
    ，是該等證物，依刑事訴訟法第159條之5第2項規定，亦得
    作為證據。
貳、本院得心證之理由：
    訊據被告洪舜源於警詢及偵查中雖曾坦承上開犯行，然其後
    於原法院審理中則改否認有何不法行為，在原審辯稱：我的
    記憶不好，本件案發當天下午4、5點到晚上11點，我都在板
    橋市○○○路附近跟友人一起聚會聊天，我要傳喚證人楊再
    義，案發那段時間，就是晚上八點到九點間，我都在他家喝
    酒，他哥哥還有煮薑母鴨給我吃，當時我有帶手機，那時我
    有和另一個朋友聯絡，我在警、偵訊會承認，是因為隔天要
    去考路考，警察說趕快說一說就可以趕快回家，但警察騙我
    ，害我偵訊到隔天半夜，警察要我照筆錄說，就會判比較輕
    ，所以我在偵訊及羈押庭時都這麼說，我要聲請傳喚楊再義
    及我手機門號0000000000號的通聯紀錄、發話地點，這樣就
    可以證明我在哪裡云云（見原審卷第41、42、56、57頁）。
    在本院辯稱：我那天我幫我一個朋友搬家整理房子，所以他
    煮東西請我吃，我忘記是燒酒雞還是薑母鴨，我們吃完就喝
    酒到9點多，然後他們就說明天要上班，然後我就回家，我
    回家稍休息一下，差不多十點我就去林美華家，他家在5樓
    ，我去那邊喝，我喝到11點快12點的時候，他叫我回去等語
    ；並聲請傳喚證人林美華。惟查：
  一上開事實，業據被告於警詢、檢察官偵查及原法院羈押訊問
    中自白甚詳；在原法院羈押庭訊問時，更明確供稱：（問：
    偵訊時所言，是否實在？）實在。（問：是否出於自由意願
    陳述？）是的等語（見偵卷第3至11頁、第64頁、第65頁，
    見原審100年度聲羈字第110號卷第3頁正、反面）。
  二被告之前揭自白，核與證人即被害人彭宗倫於警詢時、證人
    即被害人陳嘉萍於警詢及偵查中、證人即在場目擊之陳嘉萍
    友人盧珮伶於警詢及偵查中、證人即本件承辦蒐證員警黃建
    智於偵查中之證述情節互核均屬相符（見偵卷第12至14頁彭
    宗倫警詢筆錄，第15、16、98至100頁陳嘉萍警詢警詢筆錄
    ，第86、87頁陳嘉萍偵訊筆錄，第17至20頁盧珮伶警詢筆錄
    ，第87、88頁盧珮伶偵訊筆錄，第86頁黃建智偵訊筆錄）；
    復有被害人彭宗倫領回上開失竊機車1輛及被害人陳嘉萍領
    回上開名片匣1個之贓物認領保管單2紙（見偵卷第21、101
    頁）、被害人陳嘉萍新泰綜合醫院診斷證明書1紙（偵卷第
    96頁）、現場蒐證與監視器畫面翻拍照片50張（偵卷第25至
    27、30至50頁）、新莊分局頭前派出所調閱監視器時間鏡頭
    位置地點分析表（含棄贓之時間及地點），足見被告之上開
    自白與事實相符。
  三被告洪舜源於原法院審理中雖辯稱：其於案發時係在友人楊
    再義住處餐敘飲酒云云；另稱：其腦部曾經受傷，故於警詢
    及偵訊所言均係記憶有誤等語。然查：
    (一)被告於100年5月9日在原法院供稱：本件案發時（100年2
      月13日星期日）晚上八點到九點間，我都在楊再義他家喝
      酒，他哥哥還有煮薑母鴨給我吃，當時我有帶手機，那時
      我有和另一個朋友聯絡云云（見原審卷第56頁背面）；嗣
      經原法院提示依被告聲請而調閱之雙向通聯查詢資料（見
      原審卷第53、54頁）並告以要旨，被告見其使用上開門號
      於100年2月13日晚間七點至十點間，均無通聯紀錄，又改
      稱：我晚上六點到十點都在睡覺，沒有打電話，我當時在
      楊再義家喝酒後，因為不勝酒力，所以我就說要回家睡覺
      ，我回家之後就先睡了，睡到約十一點多我就醒了等語（
      見原審卷第57頁）。乃被告就本件案發時間點（100年2月
      13日20時至22時許）之所在位置，先則謂在楊再義住處喝
      酒、復改稱在被告住處睡覺，其先後所述顯不一致，所述
      是否真實已容懷疑。
    (二)次據證人楊再義於原法院審理中證稱：我認識被告三、四
      年，當同事一年，被告平常的生活舉止還好，並無異於常
      人之處，也無異常行為，下班有空檔就去找我，被告和我
      的大舅子是同事，我也和被告同事過一年，被告平常是散
      散的（台語），就是粗心大意，我不曉得被告是否有在看
      醫生，好像有聽過被告提過自己有在就醫的情形，被告說
      是憂鬱這樣，在聊天時有談過有憂鬱，要去拿藥，除此之
      外，被告平常的行為就跟往常一樣，被告沒有在我面前吃
      過藥，被告幾乎星期日有空檔的話，偶爾會到我的住處待
      一整天，被告會兩邊跑，有時候會到我的住處，有時候會
      到我大舅子的住處，和被告一整天相處時，也沒有看過被
      告吃藥，被告有時候會走出去，說他要回去，然後過一、
      兩個小時又再回來，我在今年二月時使用的電話是000000
      0000，我不知道被告當時使用的電話門號，我有帶使用的
      手機（審判長請證人查詢手機內被告的電話號碼），被告
      使用門號為0000000000，卷附雙向通聯查詢資料於100年2
      月13日通聯紀錄顯示我使用0000000000這支電話曾經在下
      午4點33分、晚上6點7和被告使用的電話有過通聯，可能
      是叫被告到家裡等事，或是叫被告過來泡茶、修理電視、
      借車等，被告後來有無到場，我記不清楚等語（見原審卷
      第146、147頁）。依證人楊再義之證述內容觀之，並無從
      執以證明本件案發時（100年2月13日20時至22時許）被告
      係在楊再義之住處喝酒；反觀，證人楊再義證述其和被告
      相處時，被告有時候會走出去，然後過一、兩個小時又再
      回來等語，是被告於100年2月13日縱曾前往楊再義住處，
      其間被告亦有可能外出。是被告辯稱其於本件案發時（
      100年2月13日20時至22時許）係全程待在楊再義住處喝酒
      一節，尚難遽予採信。
    (三)至於被告辯稱：其腦部曾經受傷，本件其警詢及偵訊所言
      係記憶有誤云云。然查，依證人楊再義前揭證詞，本件案
      發當日，未見被告服用藥物，已如前述；另參諸被告業於
      警詢製作筆錄時，告知警員其有精神方面疾病，並有鑑定
      書可以提供等語（見偵卷第6頁），顯見被告警詢時已知
      悉利用先前精神疾病鑑定書作為抗辯。本院再審酌：經囑
      託財團法人亞東紀念醫院鑑定被告洪舜源於案發生時，是
      否因罹患「器質性腦症候群」而有精神障礙或其他心智缺
      陷，致其辨識行為違法或依其辨識而行為之能力，顯著減
      低之情形？由該醫院鑑定後答覆「... 鑑定當時精神狀態
      檢查，洪員意識清醒，情緒尚穩定，現實感穩定，注意力
      適中，及判斷力適中。定向感方面：對時間能正確回答，
      對地點均正確，... 另外於人格評估等，配合度不佳，有
      前後回答不一致情形，綜合心理衡鑑結果顯示：未見顯著
      的腦傷影響」等語，有財團法人亞東紀念醫院100年10 月
      4日精專證書0726號精神鑑定報告書附在本院卷可稽。本
      院因認被告所辯：其腦部曾經受傷，本件其警詢及偵訊所
      言係記憶有誤乙節，委無足採。
  四被告在本院雖又辯稱：我那天我幫我一個朋友搬家整理房子
    ，所以他煮東西請我吃，我忘記是燒酒雞還是薑母鴨，我們
    吃完就喝酒到9點多，然後他們就說明天要上班，然後我就
    回家，我回家稍休息一下，差不多十點我就去林美華家，他
    家在5樓，我去那邊喝，我喝到11點快12點的時候，他叫我
    回去云云；並聲請傳喚證人林美華。然查，證人林美華經本
    院按址傳喚未到庭、拘提未獲，有傳票、拘票各一件在卷可
    憑。再查，被告在本院所為之上揭辯解，就其於本件案發時
    間點（100年2月13日20時至22時許）之所在位置，核與其在
    原審所稱：我晚上六點到十點都在睡覺，沒有打電話，我當
    時在楊再義家喝酒後，因為不勝酒力，所以我就說要回家睡
    覺，我回家之後就先睡了，睡到約十一點多我就醒了等語（
    見原審卷第57頁）；顯不一致。尚難僅依被告空言辯解，即
    遽為其有利之認定
  五被告上訴理由狀另稱：被告是否因車禍而罹患「器質性腦症
    候群」，以致其於本件辨別行為違法及依其辨識而行為之能
    力顯著減低，事涉被告之行為是否應屬刑法第19條不罰或得
    減輕其刑，乃屬本件定罪科刑之重重事項，為法院應依職權
    調查之事項云云。查，經本院囑託財團法人亞東紀念醫院鑑
    定被告洪舜源於案發生時，是否因罹患「器質性腦症候群」
    而有精神障礙或其他心智缺陷，致其辨識行為違法或依其辨
    識而行為之能力，顯著減低之情形？由該醫院鑑定後答覆「
    鑑定結果；綜合以上所述，洪員於前述行為案發當時，雖有
    自招之飲酒行為，然推估其辨識行為違法，或依其辨識而行
    為之能力，推估並未受精神障礙或症狀（如：器質性腦症候
    群）影響，有較常人顯著減低之情形」等語，亦有上揭財團
    法人亞東紀念醫院100年10月4日精專證書0726號精神鑑定報
    告書附在本院卷可考。本院因認被告並無依刑法第19條規定
    不罰或得減輕其刑之事由。
  六綜上所述，被告前開各節所辯，顯不足採，無從建立合理懷
    疑而推翻前揭積極證據。本件事證明確，被告上開犯行均堪
    認定。
參、論罪及科刑：
  一核被告所為，係犯刑法第320 條第1 項之竊盜罪、同法第
    328 條第1 項之普通強盜罪及同法第277 條第1 項之普通傷
    害罪。次按強盜罪非以傷人為當然之手段，本件被害人陳嘉
    萍所受上開傷害，顯非被告施強暴之當然結果；然被告所為
    上開強盜、傷害（業據陳嘉萍提起告訴，參偵卷第88、100
    頁）之犯行，所實行者為局部同一之行為，係以一行為觸犯
    以上兩罪，應依想像競合之法律關係，從一重論以普通強盜
    罪（最高法院100年度台上字第1806、3056號判決意旨參照
    ）；公訴意旨認本件被害人所受傷勢係被告實施強盜所生之
    結果，不另論罪，此部分容有誤會，併此敘明。
  二又被告所犯上開竊盜罪及普通強盜罪，二罪犯意各別、行為
    有異，應予分論併罰。
  三另被告有事實欄所載之前科及執行情形，有本院被告前案紀
    錄表在卷可稽，其於有期徒刑執行完畢後5年內，故意再犯
    本件有期徒刑以上之罪，所涉上開2罪，皆應依刑法第47 條
    第1項之規定論以累犯，並加重其刑。
肆、上訴駁回之理由：
    原審認告罪證明確，基此適用刑法第320條第1項、第328條
    第1項、第277條第1項、第55條、第47條、第51條第5款，刑
    法施行法第1條之1之規定，並審酌被告正值壯年，身體健全
    ，不知勉力謀事，依循正途以維生計，竟任意竊取被害人彭
    宗倫之機車作為犯案工具，並以騎車對被害人陳嘉萍施加暴
    力之方式，傷害被害人並強盜財物，嚴重危害社會安全，惡
    行重大，除尋回上述被告丟棄之名片匣外，其餘物品迄未歸
    還被害人，且復未與被害人彭宗倫、陳嘉萍和解；另被害人
    陳嘉萍於本院審理中表示其係教授鋼琴老師，本件遭受被告
    騎車故意拖行後，其所受強盜及傷害之心理陰影仍然存在，
    且目前左手無法提高，現仍在家養傷，難以工作，且被告否
    認犯行、亦未和解等情（原審卷第150頁背面）；再審度被
    告於本院審理中未見悔改之意，犯後態度非佳，另公訴人求
    處本件應執行有期徒刑12年稍嫌過重等一切情狀，判決「洪
    舜源犯竊盜罪，累犯，處有期徒刑肆月；又犯強盜罪，累犯
    ，處有期徒刑陸年貳月。應執行有期徒刑陸年肆月。」。復
    敘明：至公訴意旨認被告前有多次搶奪或強盜犯行，應予宣
    告刑前強制工作3年等語；惟本件被告係以徒手方式竊取上
    開機車，復以騎車對被害人陳嘉萍施加暴力之方式強取財物
    ，尚難遽認被告有何強盜之犯罪習慣，爰不另為強制工作之
    諭知。其認定事實、適用法律及量處刑期均無不當，應予維
    持。被告上訴意旨空言否認犯罪，並稱原審量刑過重，為無
    理由，應予駁回。
據上論斷，應依刑事訴訟法第368條，判決如主文。
本案經檢察官董怡臻到庭執行職務。
中    華    民    國   100    年    12    月    22    日
            刑事第三庭    審判長法  官  陳博志
                                法  官  陳如玲
                                法  官  王屏夏
以上正本證明與原本無異。
竊盜部分不得上訴。
強盜部分如不服本判決，應於收受送達後10日內向本院提出上訴
書狀，其未敘述上訴之理由者並得於提起上訴後10日內向本院補
提理由書（均須按他造當事人之人數附繕本）「切勿逕送上級法
院」。
                                書記官  章大富
中    華    民    國   100    年    12    月    22    日
附錄：本案論罪科刑法條全文
刑法第320條
意圖為自己或第三人不法之所有，而竊取他人之動產者，為竊盜
罪，處 5 年以下有期徒刑、拘役或 5 百元以下罰金。
意圖為自己或第三人不法之利益，而竊佔他人之不動產者，依前
項之規定處斷。
前二項之未遂犯罰之。
刑法第328條
意圖為自己或第三人不法之所有，以強暴、脅迫、藥劑、催眠術
或他法，至使不能抗拒，而取他人之物或使其交付者，為強盜罪
，處 5 年以上有期徒刑。
以前項方法得財產上不法之利益或使第三人得之者，亦同。
犯強盜罪因而致人於死者，處死刑、無期徒刑或 10 年以上有期
徒刑；致重傷者，處無期徒刑或 7 年以上有期徒刑。
第 1 項及第 2 項之未遂犯罰之。
預備犯強盜罪者，處 1 年以下有期徒刑、拘役或 3 千元以下罰
金。
刑法第277條
傷害人之身體或健康者，處 3 年以下有期徒刑、拘役或 1 千元
以下罰金。
犯前項之罪因而致人於死者，處無期徒刑或7 年以上有期徒刑；
致重傷者，處3 年以上10年以下有期徒刑。